臺灣臺中地方法院民事裁定　　　　　　　96年度聲字第1613號
聲　請　人　板信商業銀行股份有限公司
法定代理人　戊○○
代　理　人　丁○○
相　對　人　益盛建設股份有限公司
法定代理人　甲○○
　　　　　　丙○○○
上列聲請人聲請為相對人選任臨時管理人事件，本院裁定如下：
    主   文
聲請駁回。
聲請程序費用由相對人負擔。
    理   由
一、聲請意旨略以：相對人益盛建設股份有限公司邀同乙○○、
    許若瑩、甲○○、丙○○○等為連帶保證人向聲請人借款共
    新臺幣（下同）145,000,000元，惟自民國（下同）96年3月
    20日起相對人即未依約繳款，聲請人依法訴追，遭法院以負
    責人乙○○已於96年4月29日死亡為由駁回請求，經查該公
    司另有甲○○、丙○○○二名董事，渠等乃負責人乙○○之
    父母，年事頗高，且隱匿無蹤，是以該公司已無能對外代表
    之一，爰請鈞院依職權或選任其他合適之人為臨時管理人。
二、按董事會不為或不能行使職權，致公司有受損害之虞時，法
    院因利害關係人或檢察官之聲請，得選任一人以上之臨時管
    理人，代行董事長及董事會之職權。但不得為不利於公司之
    行為。公司法第208條之1第1項定有明文。該條文既定為選
    任臨時管理人，自係指該公司有急切需董事長及董事會處理
    之具體事項，因董事長及董事會全部董事不能行使職權，致
    公司業務停頓有受損害之虞，影響股東權益及國內經濟秩序
    時，始有選任臨時管理人代行董事長及董事會職權之必要，
    其目的係為維持公司業務之正常營運。次按公司法，就有關
    股份有限公司執行業務機關之規定，係採董事集體執行制，
    公司業務之執行，原則上均由董事會決定之（公司法第203
    條參照），對外則由董事長代表公司（參見公司法第208 條
    第3項參照），董事並無單獨執行業務或代表公司之職權。
    再公司法第208條第3項係就「董事長請假或因故不能行使職
    權時」，董事長「代理人」之產生所設規定，有此代理人，
    斯能代理董事長代表公司，而依代理之法理，須有本人存在
    ，始有代理之可言，故該條文所謂「董事長因故不能行使職
    權」係指董事長因案被押或逃亡或涉訟兩造公司之董事長同
    屬一人等一時的不能行使其職權而言。如董事長既已死亡，
    其人格權業已消滅，僅能依同條第1、2項之規定，另行補選
    董事長，自無從依同條第3項後段規定互推代理人之餘地。
    若董事不依同條第1、2項規定互選董事長時，則依公司法第
    8條第1項規定意旨，應由全體常務董事或全體董事代表公司
    。（最高法院85年度台抗字第17號裁定、台灣高等法院81
    年度抗字第802號裁定意旨參照）。
三、查本件相對人公司之董事長乙○○已死亡之事實，有聲請人
    提出之戶籍謄本附卷可憑，惟相對人公司尚有另二名董事甲○○、丙○○○，此亦有相對人公司變更登記表附卷可稽。
    雖聲請人謂渠等二人乃負責人乙○○之父母，年事頗高，且
    隱匿無蹤云云；惟依卷附戶籍謄本所示，該二人仍設籍於臺
    中市○○區○○路2段140號，而聲請人所提出之書證係本院
    非訟事件處理中心之通知，其內容乃謂因相對人公司之法定
    代理人乙○○死亡無法送達支付命令，是該通知僅足證明相
    對人公司原董事長死亡，而未能向相對人原董事長乙○○送
    達支付命令之事實，並不能證明相對人公司董事會有不能或
    無法運作之情形，自難認聲請人主張相對人公司董事會不能
    行使職權之情事為真實。再聲請人所述之情節，亦與相對人
    公司之公司業務有急切需董事長及董事會處理進行無涉；且
    參諸上開最高法院及臺灣高等法院裁定意旨，本件聲請人亦
    非不得以其餘全體董事代表相對人公司而對之進行訴訟，殊
    無依首開公司法規定選任臨時管理人代行董事長及董事會職
    權後再進行訴訟之必要。綜上所述，聲請人之聲請，於法尚
    有未洽，不應准許。
四、依非訟事件法第21條第2項、第24條第1項、民事訴訟法第78
    條，裁定如主文。
中　　華　　民　　國　　96　　年　　7 　　月　　20　　日
                  民事第二庭    法　官  王鏗普
正本係照原本作成
如不服本裁定應於送達後10日內向本院提出抗告狀，並繳納抗告
費新臺幣1000元。
中　　華　　民　　國　　96　　年　　7 　　月　　20　　日
                                書記官
